臺灣高等法院民事判決
109年度再字第16號
再  審原告  洪錦坤  
            洪柏棋  


共      同
訴訟代理人  莫怡萍律師
再  審被告  楊秋娟  
            李泰滸

上列當事人間請求給付地租事件，再審原告對於中華民國107年1
0月9日本院107年度上更三字第16號確定判決提起再審之訴，本
院不經言詞辯論，判決如下：
    主      文
再審之訴駁回。
再審訴訟費用由再審原告洪錦坤負擔百分之五十四、再審原告洪
柏棋負擔百分之四十六。
    事實及理由
一、按再審之訴顯無再審理由者，得不經言詞辯論，以判決駁回
    之，民事訴訟法第502條第2項定有明文。    
二、再審原告主張本院107年度上更三字第16號確定判決（下稱
    原確定判決）有民事訴訟法第496條第1項第13款再審事由，
    提起再審之訴（至其另主張有民事訴訟法第496條第1項第1
    款再審事由部分，已由本院裁定移送最高法院審理之），係
    以原確定判決漏未斟酌102年度上更㈡字第2號卷三第63頁至8
    9頁新北市稅稽徵處90年至105年就再審被告李泰滸與其前手
    李得川、被繼承人李東華之地價稅課稅明細表（下稱系爭地
    價稅課稅明細表），及其依系爭地價稅課稅明細表自行製作
    之地上權土地地價稅變動說明、自99年起物價指數漲跌表及
    伊二人年租金年息比例表，以及黃國義著「基地所有權與地
    上權的權利價值估價」乙文（見本院卷第77至139頁），如
    經斟酌，其可受較有利益之判決為詞。
三、按民事訴訟法第496條第1項第13款規定，當事人發現未經斟
    酌之證物或得使用該證物者，得以再審之訴對於確定終局判
    決聲明不服；但以如經斟酌可受較有利益之裁判者為限，所
    謂當事人發現未經斟酌之證物或得使用該證物，係指在前訴
    訟程序不知有該證物，現始知之，或雖知有此證物而不能使
    用，現始得使用者而言。又事實審法院斟酌訴訟當事人全辯
    論意旨及調查證據之結果，以判斷事實之真偽，原無待於當
    事人提出學說或史學資料之見解以為立證，是以，當事人利
    用學說或史學資料之見解而為有利於己之主張，不能認係該
    款所謂之證物。經查：
  ㈠再審原告於民事再審狀中已明確記載系爭地價稅課稅明細表
    係附於本院102年度上更㈡字第2號（即原確定判決更審前之
    二審案號）卷三（見本院卷第55頁），顯見系爭地價稅課稅
    明細表並非再審原告於前訴訟程序所不知，現所知之，或雖
    知有此證物而不能使用，現始使用之證據，核與民事訴訟法
    第496條第1項第13款規定不符，不得據以為再審事由。又再
    審原告依系爭地價稅課稅表自行製作之地上權土地地價稅變
    動說明、自99年起物價指數漲跌表及其二人年租金年息比例
    表均非屬證物，乃屬其主張陳述，亦與民事訴訟法第496條
    第1項第13款規定之再審事由不符，不得據以為再審事由。
    況原確定判決於理由中已載明系爭土地之公告現值業由每平
    方公尺新臺幣（下同）270元上漲至16萬1000元，其公告地
    價自86年後亦已達到每平方公尺2萬8125元至3萬2200元不等
    之金額，有內政部地政司網站查詢資料在卷為憑（本院更㈡
    卷三第52至56頁），而依平均地權條例第14條至第17條之規
    定意旨及內政部88年8月24日台(88)內地字第8885163號函示
    內容，地價稅按申報地價為計算依據，申報地價則由土地所
    有人依公告地價之80%至120%申報，公告地價之訂定又係政
    府每3年參考當年期土地現值、前次公告地價、地方財政需
    要、社會經濟狀況及民眾地價稅負擔能力等因素辦理評定，
    足認公告土地現值之上漲與地價稅負擔之增加息息相關，系
    爭土地自53年起土地公告現值劇烈成長已如前述，則地價稅
    之負擔顯然亦隨之大幅增加，而此種情形顯非38年間設定系
    爭地上權時所得預料，如仍維持再審原告無償使用，對土地
    所有權人顯不公平，再審被告主張依民法第835條之1第2項
    規定請求法院酌定地租，自無不合，且據以酌定地租等情（
    見本院卷第218至219頁所附原確定判決第10至11頁），足認
    原確定判決已將再審被告之地價稅負擔列入斟酌，並斟酌兩
    造全辯論意旨及調查證據結果而為判斷，並非漏未斟酌。上
    訴人此部分之主張，顯非可採。
  ㈡至再審原告所提黃國義著「基地所有權與地上權的權利價值
    估價」乙文（見本院卷第133至139頁），因原確定判決已斟
    酌訴訟當事人全辯論意旨及調查證據之結果，以判斷事實之
    真偽，原無待當事人提出學說或史學資料見解以為立證，是
    再審原告以上開文章之見解而為有利於己之主張，不能認為
    係民事訴訟法第496條第1項第13款規定之證物。
四、綜上所述，再審原告主張原確定判決有民事訴訟法第496條
    第1項第13款規定之再審事由，提起本件再審之訴，顯無理
    由，爰不經言詞辯論以判決駁回之。
五、據上論結，本件再審之訴顯無理由，依民事訴訟法第502條
    第2項、第85條第1項但書，判決如主文。
中　　華　　民　　國　　109 　年　　5 　　月　　14　　日
                  民事第二十五庭
                      審判長法  官  謝碧莉
                            法  官  王本源
                            法  官  陳月雯
正本係照原本作成。
如不服本判決，應於收受送達後20日內向本院提出上訴書狀，其
未表明上訴理由者，應於提出上訴後20日內向本院補提理由書狀
（均須按他造當事人之人數附繕本）上訴時應提出委任律師或具
有律師資格之人之委任狀；委任有律師資格者，另應附具律師資
格證書及釋明委任人與受任人有民事訴訟法第466條之1第1項但
書或第2項（詳附註）所定關係之釋明文書影本。如委任律師提
起上訴者，應一併繳納上訴審裁判費。
中　　華　　民　　國　　109 　年　　5 　　月　　14　　日

  　　　　　　　　　　　　　書記官  侯雅文
附註：
民事訴訟法第466條之1（第1項、第2項）：
對於第二審判決上訴，上訴人應委任律師為訴訟代理人。但上訴
人或其法定代理人具有律師資格者，不在此限。
上訴人之配偶、三親等內之血親、二親等內之姻親，或上訴人為
法人、中央或地方機關時，其所屬專任人員具有律師資格並經法
院認為適當者，亦得為第三審訴訟代理人。